臺灣臺北地方法院行政訴訟判決　
111年度交字第12號
原      告  王婉慧  


被      告  臺北市交通事件裁決所

代  表  人  蘇福智  
上列當事人間交通裁決事件，原告不服被告如附表所示之裁決，
提起行政訴訟，本院判決如下：
    主  文
原告之訴駁回。
訴訟費用新臺幣參佰元由原告負擔。　　
    事實及理由
壹、程序部分
　　本件屬交通裁決事件，爰依行政訴訟法第237條之7規定，不
    經言詞辯論，逕為判決。
貳、實體部分　　
一、事實概要：
　　原告所有000-0000號自用小客車（下稱系爭車輛），於附表
    所示之時、地，因有附表所示之違規行為，被民眾檢具採證
    影像檢舉，內政部警政署國道公路警察局第九公路警察大隊
    （下稱舉發機關）經查證屬實，遂依道路交通管理處罰條例
    （下稱道交條例）第33條第1項第12款、第9款及第4款規定
    ，分別以國道警交字第ZIA134585號、第ZIA135302號及第ZI
    A135304號舉發違反道路交通管理事件通知單（下分別稱A、
    B、C舉發單，合稱系爭舉發單），舉發原告有「行駛高速公
    路未依標線指示行車（跨越雙白實線行駛）」、「行駛高速
    公路違規使用路肩（路肩開放時段假日07-17時）」、「行
    駛高速公路未依規定變換車道（變換車道未依規定使用方向
    燈）」之違規行為，並載明應到案日期為110年12月3日及11
    0年12月10日前。嗣原告於110年11月15日向被告提出申訴，
    經被告函請舉發機關就原告陳述事項協助查明，舉發機關函
    復依規定舉發尚無違誤；被告於110年12月13日以原告於上
    開時、地有「行駛高速公路未依標線指示行車」、「行駛高
    速公路違規使用路肩」、「行駛高速公路未依規定變換車道
    」之違規事實，分別依道交條例第33條第1項第12款、第9款
    及第4款，以北市裁罰字第22-ZIA134585號、第22-ZIA13530
    2號、第22-ZIA135304號裁決書（下分別稱A、B、C處分，合
    稱原處分）對原告裁處罰鍰新臺幣（下同）共10,000元，並
    共記違規點數3點，原處分於同日對原告送達。原告不服，
    於110年12月24日向本院提起行政訴訟。
二、原告起訴主張：
　　原告被指控行駛高速公路未依標線指示行車（跨越雙白線行
    駛），然該時右前方轉彎處有工人在施工，為免發生不必要
    危險，乃本能左靠，緊急避難，不應遭受裁罰。原告被指控
    行駛高速公路違規使用路肩，然匝道不屬於快速道路一部分
    。原告被指控行駛高速公路，未依規定變換車道（變換車道
    未依規定使用方向燈），然查匝道非高速公路，原告車前為
    白虛線可跨線行駛，當時車子一直在自己車道行駛，並無變
    換車道，何來未依規定使用方向燈等情，並聲明：原處分撤
    銷。
三、被告則以：
㈠、卷查本案舉發機關就違規事實查復，經檢視檢舉影像，第ZIA
    134585號違規案，該車由中線車道向右跨越雙白實線之行為
    明確，原告指稱右前方有施工人員、車道上有物體滾動，影
    像中並無發現施工人員及掉落物滾動。第ZIA135302號違規
    案，該車行駛路肩之行為明確，另國道3號基金出口（北上
    ）路肩開放時段為假日7時至下午17時，該車違規時間為110
    年9月30日9時44分非假日。第ZIA135304號違規案，該車從
    路肩向左變換至外側車道時未顯示左側方向燈之行為明確。
㈡、查道交條例第85條之1規定，係針對同一行為違反交通法令，
    以法律將其行為以6公里或6分鐘為度擬制成數行為。原告前
    揭違規態樣、時間、地點均不同，無道交條例第85條之1規
    定之適用，應按行政罰法第25條「數行為違反同一或不同行
    政法上義務規定者，分別處罰之」規定，依法舉發無誤。此
    有舉發機關110年12月4日國道警九交字第1109704592號函及
    採證錄影光碟資料可佐。
㈢、另按高速公路及快速公路交通管制規則第2條第1項第14款規
    定，匝道定義係指交流道中為加速車道及主線車道與其他道
    路間之連接部分，因此交流道、匝道均屬於高速公路或快速
    道路的一部分。該車違規行駛地點為國道3號北向基金交流
    道出口匝道，自屬高速公路管轄範圍無疑等語置辯，並聲明
    ：原告之訴駁回。
四、本院之判斷：
㈠、本案相關法條：
　⒈道路交通安全規則第91條第1項第6款規定：「行車遇有轉向
    、減速暫停、讓車、倒車、變換車道等情況時所用之燈光及
    駕駛人之手勢，應依左列規定：…六、變換車道時，應先顯
    示欲變換車道方向之燈光或手勢。」。
　⒉道路交通安全規則第109條第2項第2款規定：「汽車駕駛人，
    應依下列規定使用方向燈：…二、左（右）轉彎時，應先顯
    示車輛前後之左（右）邊方向燈光；變換車道時，應先顯示
    車欲變換車道方向之燈光，並應顯示至完成轉彎或變換車道
    之行為。」。
　⒊高速公路及快速公路交通管制規則第11條第1項第2款，汽車
    在行駛途中，變換車道或超越前車時，應依標誌、標線、號
    誌指示，…並不得有未依規定使用方向燈之情形。」。
　⒋道交條例第7條之1規定：「對於違反本條例之行為者，民眾
    得敘明違規事實或檢具違規證據資料，向公路主管或警察機
    關檢舉，經查證屬實者，應即舉發。但行為終了日起逾7日
    之檢舉，不予舉發。」，經查本件錄影檢舉違規案件係於11
    0年9月30日、10月4日檢舉，符合上開處罰條例第7條之1規
    定，於行為終了日起7日內檢舉。
　⒌道交條例第33條第1項第4款規定，汽車行駛於高速公路、快
    速道路或設站管制之道路，不遵使用限制、禁止、行車管制
    及管理事項之管制規則而有未依規定變換車道行為者，處汽
    車駕駛人新臺幣3,000元以上6,000元以下罰鍰。暨違反道路
    交通管理事件統一裁罰基準表訂定違反處罰條例第33條第1
    項第4款規定，行駛高、快速公路未依規定變換車道-小型車
    ，期限內繳納或到案聽候裁決者處罰鍰新臺幣3,000元。
　⒍道交條例33條第1項第9款規定，汽車行駛於高速公路、快速
    公路或設站管制之道路，不遵使用限制、禁止、行車管制及
    管理事項之管制規則而有違規行駛路肩行為者，處汽車駕駛
    人新臺幣3,000元以上6,000元以下罰鍰。暨違反道路交通管
    理事件統一裁罰基準表第33條第1項第9款規定，行駛高、快
    速公路違規行駛路肩-小型車，期限內繳納或到案聽候裁決
    者處罰鍰新臺幣4,000元。
　⒎道交條例第33條第1項第12款規定，汽車行駛於高速公路、快
    速公路或設站管制之道路，不遵使用限制、禁止、行車管制
    及管理事項之管制規則而有未依標誌、標線、號誌指示行車
    ，處汽車駕駛人新臺幣3,000元以上6,000元以下罰鍰。暨違
    反道路交通管理事件統一裁罰基準表第33條第1項第9款規定
    ，行駛高、快速公路違規行駛路肩-小型車，期限內繳納或
    到案聽候裁決者處罰鍰新臺幣3,000元。
　⒏道交條例第63條第1項第1款規定略以：「汽車駕駛人有下列
    各款所列條款之一者，除依原條款處罰鍰外，並予記點：一
    、有第33條第1項、第2項、第38條第1項、第40條、第45條
    、第47條第1款至第3款、第48條、第49條或第60條第2項第1
    款、第2款情形之一者，各記違規點數1點。」。
　⒐道路交通標誌標線號誌設置規則第149條第1項第1款及第7款
    規定：「(一)、白虛線：設於路段中者，用以分隔同向車道
    或作為行車安全距離辨識線；設於路口者，用以引導車輛行
    進，…。(七)、雙白實線設於路段中，用以分隔同向車道，
    並禁止變換車道」。
㈡、經查，原告駕駛系爭車輛，於附表所示之時、地，因有附表
    所示之違規行為，遭舉發機關執勤員警製單舉發，原告雖提
    出申訴不服舉發，惟經被告函請舉發機關查明原告陳述情節
    及違規當時情形後，仍認違規事實明確，乃分別依道交條例
    第33條第1項第12款、第9款及第4款規定，以原處分裁處原
    告罰鍰共10,000元，並共記違規點數3點等情，有系爭舉發
    單（本院卷第42-44頁）、原告申訴資料（本院卷第41頁）
    、舉發機關110年12月4日國道警九交字第1109704592號函（
    本院卷第59-60頁）、原處分（本院卷第75-79頁）、採證照
    片（本院卷第63、67、71頁）、採證光碟（本院卷末頁證件
    存置袋）在卷可稽，核堪採認為真實。
㈢、觀諸A舉發單之採證影像截圖（見本院卷第46-47頁），可見
    系爭車輛由左側車道跨越車道線及雙白實線，變換車道至右
    側車道，並可見該處前方即為隧道。依前開道路交通標誌標
    線號誌設置規則第149條第1項第7款規定，雙白實線設於路
    段中，用以分隔同向車道，並禁止變換車道。是原告於附表
    編號1所示時、地，跨越雙白實線變換車道之行為，確已構
    成行駛高速公路未依標線指示行駛之違規行為無訛。原告雖
    主張該時右前方轉彎處有工人在施工，為免發生不必要危險
    ，乃本能左靠，緊急避難云云，惟查，依上開採證照片，並
    未見彼時該違規地點有何施工，而使原告須跨越雙白實線緊
    急避難之情，原告之主張，並不可採。
㈣、復觀諸B舉發單之採證影像截圖（見本院卷第48-49頁），可
    見系爭車輛於路肩行駛，並可見前方有「禁行路肩」之紅色
    告示牌，原告仍於路肩行駛，足見原告確有於附表編號2所
    示之時、地違規行駛路肩之事實。原告雖主張匝道不屬於快
    速道路一部分云云，惟按高速公路及快速公路交通管制規則
    第2條第1項第14款規定，匝道定義係指交流道中為加速車道
    及主線車道與其他道路間之連接部分，因此交流道、匝道均
    屬於高速公路或快速道路的一部分。查系爭車輛違規行駛路
    肩地點為國道3號北向基金交流道出口匝道，自屬高速公路
    管轄範圍無疑，原告之主張，亦不可採。
㈤、再觀諸C舉發單之採證影像截圖（見本院卷第50-51頁），可
    見系爭車輛由右側車道變換車道至左側車道，期間並未使用
    方向燈，是原告於附表編號3所示之時、地，確有未依規定
    變換車道之違規行為甚明。原告主張，車前為白虛線可跨線
    行駛，當時車子一直在自己車道行駛，並無變換車道云云，
    惟按道路交通標誌標線號誌設置規則第149條第1項第1款規
    定，白虛線，設於路段中者，用以分隔同向車道或作為行車
    安全距離辨識線，是當汽車駕駛人駕駛車輛跨越白虛線行駛
    到另一側車道，即屬於變換車道行為。考量整體交通秩序及
    用路人安全，於變換車道前應先行使用方向燈，以預告其車
    輛之行車動態，非得以駕駛人主觀認定後方車輛是否預測前
    車動向，而依其自由意思決定是否使用方向燈。是系爭車輛
    未依規定變換車道，將可能會造成行駛在其後方之其他用路
    人，無法事先明瞭其行車動向，可能不及採取應變措施，致
    生交通事故之風險，影響道路交通秩序與行車安全。是原告
    上開主張，洵非可採。
五、綜上所述，原告於附表所載時、地，有如附表所示之違規行
    為，事證明確，經被告於110年12月13日依道交條例第33條
    第1項第12款、第9款及第4款，以附表所示之原處分裁處原
    告罰鍰共10,000元，並共計原告違規點數3點，核無違誤。
    原告訴請撤銷原處分，為無理由，應予駁回。
六、本案判決基礎已臻明確，兩造其餘攻擊防禦方法及訴訟資料
    ，經本院審核後，認與判決結果不生影響，且無調查之必要
    ，爰不一一論述及調查，併此敘明。
七、第一審裁判費為300元，依法應由敗訴之原告負擔，且係原
    告於起訴時繳納，爰確定第一審訴訟費用如主文第2項所示
    。
八、結論：原告之訴為無理由，依行政訴訟法第98條第1項前段
    、第237條之8第1項，判決如主文。
中　　華　　民　　國　　111 　年　　4 　　月　　8 　　日
                  行政訴訟庭　　法　官　張瑜鳳
以上正本係依原本作成。
如不服本判決，應於判決送達後20日內，以原判決違背法令為理
由，向本院提出上訴狀並表明上訴理由（原判決所違背之法令及
其具體內容或依訴訟資料可認為原判決有違背法令之具體事實）
，並繳納上訴裁判費新臺幣750 元。
其未載明上訴理由者，應於提出上訴後20日內，向本院補提理由
書（上訴狀及上訴理由書均須按他造人數附繕本）；如未按期補
提上訴理由書，則逕以裁定駁回上訴。　　　　　　　　　
中　　華　　民　　國　　111 　年　　4 　　月　　8 　　日
                                書記官  林劭威
　　　　　　　　　 
 附表：
編號 違規時間／違規地點 舉發單  裁決書  證據頁碼   違規事實／違反法條 （道交條例） 舉發單號 違規事實／違反法條（道交條例） 裁決書／處分內容  1 110年9月30日上午9時43分／國道3號北向2.1公里（基隆隧道） 行駛高速公路未依標線指示行車（跨越雙白實線行駛）／第33條第1項第12款 內政部警政署國道公路警察局國道警交字第ZIA134585號（下稱A舉發單） 行駛高速公路未依標線指示行車／第33條第1項第12款 被告北市裁罰字第22-ZIA134585號／罰鍰新台幣（下同）3,000元，並記違規點數1點（下稱A處分） 本院卷第42、75頁 2 110年9月30日上午9時44分／國道3號北向0.3公里（基金出口匝道） 行駛高速公路違規使用路肩（路肩開放時段：假日07-17時）／第33條第1項第9款 內政部警政署國道公路警察局國道警交字第ZIA135302號（下稱B舉發單） 行駛高速公路違規使用路肩／第33條第1項第9款 被告北市裁罰字第22-ZIA135302號／罰鍰4,000元，並記違規點數1點（下稱B處分） 本院卷第43、77頁 3 110年9月30日上午9時45分／國道3號北向0.1公里（基金出口匝道） 行駛高速公路未依規定變換車道（變換車道未依規定使用方向燈）／第33條第1項第4款 內政部警政署國道公路警察局國道警交字第ZIA135304號（下稱C舉發單） 行駛高速公路未依規定變換車道／第33條第1項第4款 被告北市裁罰字第22-ZIA135304號／罰鍰3,000元，並記違規點數1點（下稱C處分） 本院卷第44、79頁